臺灣臺北地方法院民事判決　　　　　　 94年度國小上字第4號
上　訴　人　丙○○
被　上訴人　台北市稅捐稽徵處
訴訟代理人　甲○○
　　　　　　乙○○
上列當事人間請求國家賠償事件，上訴人對於民國94年6月8日本
院台北簡易庭 94年度北國小字第4號第一審判決提起上訴，本院
於94年10月6日言詞辯論終結，判決如下：
    主       文
上訴駁回。
第二審訴訟費用新台幣壹仟伍佰元由上訴人負擔。
    事實及理由
一、程序部分：按「賠償義務機關拒絕賠償，或自提出請求之日
    起逾30日不開始協議，或自開始協議之日起逾60日協議不成
    立時，請求權人得提起損害賠償之訴。」，國家賠償法第11
    條第 1項本文定有明文，依該規定，若賠償義務機關於接受
    求償當事人之國家賠償請求後，超過30日仍未進行協議時，
    求償當事人即得逕行提起國家賠償之訴，即便賠償義務機關
    於該30日期間經過後仍與求償當事人協議，賠償義務機關超
    過30日期間後所為之協議，亦不礙求償當事人得直接提起國
    家賠償訴訟之權利。經查，上訴人因系爭國家賠償事件，已
    於民國93年12月29日向賠償義務機關即被上訴人為書面之請
    求等情，既有上訴人所提且為被上訴人所不爭執之國家賠償
    請求書在卷可考（見本院卷第25頁至第27頁），被上訴人復
    未舉證其已於上訴人書面請求賠償後30日內即與上訴人協議
    ，應認被上訴人未依上述規定於30日內與上訴人協議，準此
    ，上訴人於94年3月2日提起本件國賠償訴訟，即無不合。至
    被上訴人於94年5月9日以電話與上訴人進行協議，係在上訴
    人起訴之後，於上訴人起訴合法與否無涉。
二、上訴人主張：已依法繳納其所有車牌號碼ＥＴ－4538號自用
    小客車92年度牌照稅新台幣（下同）7,120 元，詎被上訴人
    竟貿然以上訴人積欠該筆牌照稅為由，移請法務部行政執行
    署台北行政執行處強制執行，並由台北行政執行處製發執行
    通知予上訴人，嗣上訴人將繳款收據傳真予該執行處後，被
    上訴人仍不撤回執行，造成行政執行署相關人員誤認上訴人
    積欠稅款，侵害上訴人名譽權，上訴人大學畢業、名下有不
    動產、車輛，年已75歲、身罹疾病，精神受害嚴重，依民法
    第184條、第195條，國家賠償法第2條第2項之規定，請求被
    上訴人賠償慰撫金100,000 元。並聲明：(一)原判決廢棄。(二)
    被上訴人應給付上訴人100,000元。
三、被上訴人辯以：被上訴人因代收稅款之中央信託局國內銀行
    處未將上訴人已繳之稅款解繳，遂於92年 9月依上訴人之戶
    籍地址寄送催繳函，上訴人並已於同年月 3日簽收，嗣因中
    央信託局國內銀行處仍未解繳，方依稅捐稽徵法第39條規定
    移送台北行政執行處執行，被上訴人並無過失。
四、按「侵權行為，須以故意或過失不法侵害他人之權利為要件
    。」（最高法院17年上字第35號判例參照）。是以，若當事
    人之權利未受侵害，即便行為人之行為涉有過失，該行為即
    非侵權行為。又名譽為人在社會上享有一般人對其品德、聲
    望或信譽等所加之評價，是屬於一個人在社會上所受價值判
    斷，應以社會上對其評價是否貶損以為斷。至於主觀上是否
    感受損害，並非認定標準。查，被上訴人於未查明其委託機
    關中央信託局國內銀行處是否確實未收受上訴人所繳之92
    年度使用牌照稅，即率予移送台北行政執處執行，固有過失
    ，惟台北行政執行處於接受被上訴人之移送後，係於93年10
    月7日通知上訴人應繳92年度使用牌照稅（見原審卷第7頁）
    ，上述台北行政執行處之通知，客觀上僅使上訴人知悉其可
    能尚積欠92年度使用牌照稅，並非確定宣告上訴人確有積欠
    牌照稅之事實，則就被上訴人之移送行為而言，尚不足使一
    般人因該通知而減低對上訴人之評價，並因而侵害上訴人之
    名譽，是即難憑上述被上訴人移送執行牌照稅之事實，即認
    上訴人之名譽遭受侵害，上訴人主張其名譽因移送執行而受
    侵害，尚不足取。
五、綜上所述，本件上訴人主張其名譽因被上訴人移送行政執行
    處執行受侵害為不足採。從而，上訴人主張本於國家賠償法
    第2條第2項，民法第184條、第195條之規定，請求被上訴人
    給付100,000 元，為無理由，不應准許。原審為上訴人敗訴
    之判決，理由雖有不同，結論並無二致。上訴意旨指摘原判
    決不當，求予廢棄改判，為無理由，應予駁回。
六、本件第二審訴訟費用確定為1,500 元。
七、據上論結，本件上訴為無理由，依民事訴訟法第436條之32
    第1項、第2項、第436條之19第1項、第449條第 2項、第78
    條，判決如主文。
中　　華　　民　　國　　94　　年　　10　　月　　20　　日
              民事第六庭    審判長法　官　吳光釗
                                  法  官  姜悌文
               　　　　　　　　　 法　官　詹駿鴻
以上正本係照原本作成
不得上訴
中　　華　　民　　國　　94　　年　　10　　月　　20　　日
                                  書記官　官碧玲
